【裁判字號】    99,抗,507
【裁判日期】    990630
【裁判案由】    請求損害賠償
【裁判全文】
臺灣高等法院臺中分院刑事裁定           99年度抗字第507號
抗  告  人  乙○○
            丙○○
相  對  人  甲○○
上列抗告人因不服臺灣臺中地方法院中華民國99年5月19日裁定
（98年度交附民字第284號）提起抗告，本院裁定如下：
    主  文
抗告駁回。
    理  由
一、原裁定意旨略以：本件刑事附帶民事訴訟判決業已分別於民
    國99年2月6日送達於原告二人，由渠等同居人收受，並於同
    日送達原告之訴訟代理人許儱淳律師，由其受僱人收受，此
    有送達證書三份在卷可稽。原告遲至99年5月11日始逕向臺
    灣高等法院臺中分院提起上訴，經該院於99年5月14日函轉
    本院，顯早已逾越上訴期間，其上訴權已經喪失，應予駁回
    等語。
二、抗告意旨略以：按刑事訴訟法第503條規定，刑事訴訟諭知
    無罪、免訴或不受理之判決者，應以判決駁回原告之訴；前
    項判決，非對於刑事訴訟之判決有上訴時，不得上訴。自應
    解為刑事判決確已合法上訴之時起，為附帶民事訴訟之上訴
    期間始期。又本件爭點在於：(一)第503條第2項是否為刑事附
    帶民事訴訟之特別規定，而無須準用同法第349條上訴期間
    之計算；(二)因第503條第1項規定而受有刑事附帶民事訴訟判
    決敗訴之原告上訴期間應自何時起算。蓋告訴人對刑事判決
    並無上訴權，僅得請求檢察官上訴，未必享有知悉「刑事判
    決已合法上訴」之途徑，則應如何起算對於駁回刑事附帶民
    事訴訟判決之上訴期間，非無重大疑義。參酌原判決書最後
    所附之教示意旨，堪認第503條第2項實屬對於附帶民事訴訟
    上訴之特別規定，應優先適用，且足以排除同法第490條準
    用第349條上訴期間計算之規定，爰依法提起抗告，請求撤
    銷原裁定，另為適法之裁定等語。
三、按附帶民事訴訟除本編有特別規定外，準用關於刑事訴訟之
    規定，但經移送或發回、發交於民事庭後，應適用民事訴訟
    法，刑事訴訟法第490條定有明文。次按上訴期間為10日，
    自送達判決後起算，但判決宣示後送達前之上訴，亦有效力
    ，刑事訴訟法第349條規定甚明。而刑事附帶民事訴訟既係
    附帶於刑事訴訟程序中，於未移送民事庭前，即應準用刑事
    訴訟法之規定（最高法院23年附字第358號判例參照）。而
    同法第503條規定，刑事訴訟諭知被告無罪、免訴或不受理
    之判決者，應以判決駁回原告之附帶民事訴訟；前項判決，
    非對於刑事訴訟之判決有上訴時，不得上訴。其係因附帶民
    事訴訟必須附帶於刑事訴訟程序中，故須有刑事訴訟之上訴
    後，附帶民事訴訟始得附帶之，但並不因此排除其他上訴程
    序要件之適用，亦即仍應遵守刑事訴訟法第三編上訴之規定
    ，以判決書之送達，起算其上訴期間。
四、經查：本件刑事附帶民事訴訟判決業於99年2月6日送達予抗
    告人二人，並於同日送達抗告人之訴訟代理人，由其受僱人
    收受，此有送達證書三份在卷可考。其上訴期間應自99年2
    月7日起算，至同年2月16日止為期間末日，然抗告人遲至99
    年5月11日始逕向本院提起上訴，顯已逾越上訴期間，其上
    訴權已經喪失，原審據此駁回上訴，本院經核於法並無違誤
    。抗告人抗告意旨雖認附帶民事訴訟應以刑事訴訟合法上訴
    日為上訴期間起算日，惟此與現行法規定不符，蓋附帶民事
    訴訟係附帶於刑事訴訟程序，依法仍應準用刑事訴訟法判決
    送達後之上訴期間及起算規定，其刑事訴訟之請求上訴則為
    附帶要件之一，是原審裁定並無不當，抗告人仍執前詞提起
    抗告，為無理由，應予駁回。
五、據上論結，應依刑事訴訟法第412條，裁定如主文。
中    華    民    國    99    年    6     月    30    日
            刑事第一庭    審判長法  官  陳  紀  綱
                                法  官  姚  勳  昌
                                法  官  林  欽  章
以上正本證明與原本無異。
如不服本裁定，得於收受送達後5日內向本院提出抗告書狀(須附
繕本)。
                                書記官  卓  佳  儀
中    華    民    國    99    年    7     月    1     日

司法院資訊處製作；財團法人民間司法改革基金會備份。
